【裁判字號】    98,訴緝,56
【裁判日期】    981109
【裁判案由】    偽造文書等
【裁判全文】
臺灣士林地方法院刑事判決              98年度訴緝字第56號
公  訴  人  臺灣士林地方法院檢察署檢察官
被      告  丁○○○
上列被告因偽造文書等案件，經檢察官提起公訴（85年度偵字第
10141 號、第10371 號），本院判決如下：
    主  文
本件免訴。
    理  由
一、公訴意旨略以：被告丁○○○明知已無支付能力，竟意圖為
    自己不法之所有，基於概括犯意，於民國83年3 月、9 月間
    ，分別召集標金為新臺幣（下同）20,000元、5,000 元之互
    助會，邀集戊○○○、乙○○、甲○○○、丙○○、楊德勝
    等人參加；詎自84年間起，連續冒用乙○○、丙○○、楊德
    勝等多人名義，偽造標單標取會款，致其他會員不察而如數
    交付會款，並於85年9 月初，再召集標金20,000元之互助會
    ，收集會款後旋於同月下旬宣告倒會，戊○○○等人始知受
    騙，因認被告涉犯刑法第216 條、第210 條行使偽造私文書
    罪及同法第339 條第1 項之詐欺取財罪嫌。
二、按案件時效已完成者，應諭知免訴之判決，並得不經言詞辯
    論為之，刑事訴訟法第302 條第2 款、第307 條分別定有明
    文。又被告行為後，刑法於94年1 月7 日修正通過，於同年
    2 月2 日公布，並於95年7 月1 日施行。依修正後刑法第2
    條第1 項規定：行為後法律有變更者，適用行為時之法律。
    但行為後之法律有利於行為人者，適用最有利於行為人之法
    律。而本件被告行為時刑法第80條追訴權之時效期間規定為
    ：「追訴權，因左列期間內不行使而消滅：一、死刑、無期
    徒刑或10年以上有期徒刑者，20年。二、3 年以上10年未滿
    有期徒刑者，10年。三、1 年以上3 年未滿有期徒刑者，5
    年。四、1 年未滿有期徒刑者，3 年。五拘役或罰金者，1
    年。前項期間自犯罪成立之日起算。但犯罪行為有連續或繼
    續之狀態者，自行為終了之日起算，」，修正後之刑法第80
    條則規定為：「追訴權，因下列期間內未起訴而消滅：一、
    犯最重本刑為死刑、無期徒刑或10年以上有期徒刑之罪者，
    30年。二、犯最重本刑為3 年以上10年未滿有期徒刑之罪者
    ，20年。三、犯最重本刑為1 年以上3 年未滿有期徒刑之罪
    者，10年。四、犯最重本刑為1 年未滿有期徒刑、拘役或罰
    金之罪者，5 年。前項期間自犯罪成立之日起算。但犯罪行
    為有繼續之狀態者，自行為終了之日起算。」，公訴意旨認
    本件被告涉犯刑法第339 條第1 項詐欺取財罪、第216 條、
    第210 條之行使偽造私文書罪，而行使偽造私文書罪與詐欺
    取財罪間有方法目的之牽連關係，為牽連犯，應依行為時刑
    法第55條之規定，從一重論以行使偽造私文書罪，而該罪之
    法定刑為「5 年以下有期徒刑」，是依被告行為時之舊法，
    追訴時效期間為10年，新法之追訴時效期間則為20年。比較
    新、舊法結果，被告行為時之舊法對其較為有利，揆諸前開
    修正後之刑法第2 條第1 項前段之規定，本件應適用被告行
    為時之舊法。則關於追訴權時效之停止進行，及其期間、計
    算，並一體適用修正前刑法第83條之規定，合先敘明。
三、經查：本件被告丁○○○被訴於84年間涉犯刑法第339 條第
    1 項之詐欺取財罪及同法第216 條、第210 條之行使偽造私
    文書罪，該2 罪間並有方法結果之牽連關係，應從重論以行
    使偽造私文書罪嫌。按行使偽造私文書罪之法定刑最高本刑
    為5 年以下有期徒刑，依修正前刑法第80條第1 項第2 款之
    規定，其追訴權時效期間為10年，並自犯罪完成之日即85年
    9 月15日起算。又本件被告所涉犯行，檢察官係於85年10月
    23日開始偵查，於85年11月30日提起公訴，並於85年12月12
    日繫屬於本院，嗣因被告逃匿而經本院於86年3 月28日發布
    通緝，致審判之程序不能開始。而依司法院大法官會議釋字
    第138 號解釋及最高法院82年度第10次刑事庭會議決議意旨
    ，自開始偵查時起至發布通緝前止，追訴權既無不行使之情
    形，自不生時效進行之問題，則扣除上開期間為5 月7 日，
    並依刑法第83條第3 項之規定，扣除其因通緝致時效停止進
    行之期間2 年6 月後，被告所犯前開行使偽造私文書罪之追
    訴權時效，自被告犯罪行為完成日起，加計追訴權時效期間
    （含四分之一停止期間）為12年6 月，再加計追訴權已行使
    期間（自通緝發布日減開始實施偵查日）為5 月7 日，另扣
    除公訴人於85年11月30日提起公訴至85年12月12日繫屬本院
    之該段期間即13日，故經計算後本案之追訴權時效業於98年
    8 月9 日已完成，惟被告迄今仍未緝獲歸案，其追訴權已因
    時效完成而消滅，揆諸前揭說明，本件爰不經言詞辯論，逕
    為免訴之諭知。
據上論斷，應依刑事訴訟法第302 條第2 款、第307 條，判決如
主文。
中    華    民    國    98    年    11    月    9     日
                  刑事第七庭審判長法  官  王美玲
                                  法  官  黎惠萍
                                  法  官  高雅敏
以上正本證明與原本無異。
如不服本判決應於收受判決後10日內向本院提出上訴書狀，並應
應敘述具體理由。其未敘述上訴理由者，應於上訴期間屆滿後20
日內向本院補提理由書(均須按他造當事人之人數附繕本)「切勿
逕送上級法院」。
                                  書記官  陳映羽
中    華    民    國    98    年    11    月    9     日


司法院資訊處製作；財團法人民間司法改革基金會備份。
